【裁判字號】    90,交易,84
【裁判日期】    900425
【裁判案由】    公共危險
【裁判全文】
臺灣高雄地方法院刑事判決                            九十年度交易字第八四號
    公  訴  人  臺灣高雄地方法院檢察署檢察官
    被      告  甲○○
右列被告因公共危險案件，經檢察官聲請簡易判決（八十九年度偵字第二七三七五號
），經本院高雄簡易庭認為不宜以簡易判決處刑，移由本院交通法庭依通常程序審理
，本院判決如左：
    主  文
甲○○無罪。
    理  由
一、公訴意旨略以︰被告甲○○明知飲酒後反應力及注意力均降低，已無法安全駕駛
    車輛，竟仍於民國八十九年十二月三日夜晚於飲酒後，勉強騎乘其所有之車牌號
    碼ＯＰＱ－一一一號重型機車，嗣於同日下午七時五十分許（公訴人誤載為八時
    四十三分），行經高雄市○○○路七六０巷口時，因酒後疏未注意車前狀況，而
    與施淑婉所駕駛之車牌號碼ＸＫＦ－八八六號機車發生碰撞，並致施淑婉頭部受
    傷（傷害部分未據告訴），而為警查獲，並經警實施酒精測試結果，發現其吐氣
    所含酒精成份測定值已達每公升零點五０毫克，顯已達不能安全駕駛動力交通工
    具而致生公共危險，因認被告涉犯有刑法第一百八十五條之三服用酒類不能安全
    駕駛動力交通工具而駕駛罪嫌。
二、按犯罪事實應依證據認定之，無證據不得推定其犯罪事實，刑事訴訟法第一百五
    十四條定有明文。而刑事訴訟法上所謂認定犯罪事實之證據，係指足以認定被告
    確有犯罪行為之積極證據而言，如未能發現相當證據或證據不足以證明，自不能
    以推測或擬制之方法，以為裁判基礎，最高法院二十九年上字第三一０五號及同
    院四十年臺上字第八十六號分別著有判例；又認定不利於被告之事實，須依積極
    證據，苟積極證據不足為不利被告之認定時，即應為有利於被告之認定，更不必
    有何有利之證據，最高法院三十年上字第八一六號判例參照，此亦為刑法論理中
    「罪疑唯輕原則」之具體表現；無論直接證據或間接證據，其為訴訟上證明，須
    於通常一般人均不至於有所懷疑，而得確信其為真實之程度者，始得據之為有罪
    之認定，倘其證明尚未達此一程度，而有合理性懷疑之存在時，即無從為有罪之
    認定，若不能證明被告犯罪者，應諭知無罪之判決，刑事訴訟法第三百零一條第
    一項定有明文，合先敘明。
三、公訴人認被告有服用酒類不能安全駕駛動力交通工具而駕駛之犯行，無非係以被
    告於警、偵訊中坦承飲酒，並有酒精測試單乙紙為其論據。惟訊據被告甲○○辯
    稱：喝完酒後，很清醒，注意力亦可以集中等語。經查：按刑法第一百八十五條
    之三規定所謂「不能安全駕駛」，雖係抽象危險犯，並不以發生具體危險為必要
    ，惟是否已達不能安全駕駛，仍應依具體事實認定之，又對於呼氣酒精濃度已達
    每公升零點五五毫克（０．五五ＭＧ＼Ｌ）以上，肇事率為一般正常人之十倍，
    認為已達不能安全駕車之標準，此業經法務部八十八年五月十八日法八八檢字第
    ００一六六九號函告週知，另按就醫學文獻所知，飲酒後一小時許，其體內血液
    酒精濃度可達最高，此有八十八年十月二十六日（八八）院賓文廉字第一三四０
    七號臺灣高等法院函中臺北醫學院附設醫院精神科主任蔡尚穎「酒精對人體生理
    與行為之影響」一文可據。而本案被告係於八十九年十二月三日下午七時五十分
    許肇事，而於肇事前之十五分許剛吃完薑母鴨並飲用完啤酒一瓶，且於肇事後約
    四十分許左右，即接受酒精濃度測試（下午八時四十三分），且接受警察製作談
    話紀錄（下午九時三十分），此已據被告供述在卷，並有酒精濃度測試單、談話
    紀錄表上所載時間可憑，是其接受酒精濃度測試之時距其飲酒後僅有一小時又十
    分許，而該當時其吐氣所含之酒精濃度係達每公升零點五０毫克，此亦有該測試
    單可證，另被告當時之精神狀況，依證人丙○○即現場處理之警員到庭證稱：「
    我負責問筆錄，被告有在現場，被告人已經下車，當時他站在旁邊，他的精神狀
    況我沒有印象，沒有無理取鬧的情形發生。」另證人乙○○亦證稱：「我負責偵
    訊部分。我在偵訊被告時，被告精神狀況還好，他很清醒，當時距離事故發生後
    半小時至一小時左右。我從表面觀察沒有異狀，走路也還好。」（見本院九十年
    三月十六日訊問筆錄），而被告肇事後依警對其表面所作之測試觀察，並無爛醉
    如泥，酒醉不醒的事情，此有該測試觀察紀錄表可稽（該表係勾選其他，而其意
    ，依證人乙○○即觀察製作者表示，係因被告沒有爛醉如泥，酒醉不醒的事情，
    見本院九十年三月十六日訊問筆錄），是綜上所述，被告於肇事時距飲酒後僅約
    十五分鐘，其體內之酒精濃度尚未到達最高，亦即飲酒後酒精對其生理之影響尚
    非到達最大，而對被告做酒精濃度測試之當時，則應是被告血液內酒精濃度達到
    最高之時，惟在被告血液內酒精濃度達到最高、對其生理影響最大時，其吐氣所
    含酒精濃度係每公升零點五０毫克，且對其所作之測試及觀察，亦僅如證人丙○
    ○、乙○○前所述沒有無理取鬧的情形發生、精神狀況還好、很清醒、沒有異狀
    、走路也還好、並無爛醉如泥、酒醉不醒的事情等語，是被告於肇事之時，其精
    神狀況應比測試時更好，且酒精濃度應更低才是，故被告所辯，尚非不足採信，
    從而，雖被告於飲酒後不應開車，但亦難僅以被告於肇事前有飲酒，且於肇事後
    所測知酒精濃度達每公升零點五０毫克，即遽以認定被告於駕車時，已達不能安
    全駕駛之地步，此外，復查無其他積極證據，足認被告已達不能安全駕駛之程度
    ，揆諸首揭說明，被告犯行既不能證明，自應依法諭知無罪之判決，以免冤抑。
四、據上論斷，應依刑事訴訟法第三百零一條第一項，判決如主文。
中      華      民      國      九十      年      四      月    二十五  日
                                  臺灣高雄地方法院刑事第四庭
                                      法  官  楊  國  祥
右正本證明與原本無異。
如不服本判決，應於判決送達後十日內，向本院提出上訴狀。
                      書記官  陳  怡  真
中    華    民    國    九十      年       四      月     二十六       日


司法院資訊處製作；財團法人民間司法改革基金會備份。
